【裁判字號】    97,毒抗,116
【裁判日期】    970131
【裁判案由】    聲請觀察勒戒
【裁判全文】
臺灣高等法院臺中分院刑事裁定         97年度毒抗字第116號
  抗  告  人  臺灣臺中地方法院檢察署檢察官
  受  刑  人  甲○○
上列抗告人因毒品危害防制條例案件，不服臺灣臺中地方法院中
華民國96年12月27日裁定（96年度毒聲字第1420號），提起抗告
，本院裁定如下：
    主  文
原裁定撤銷，發回臺灣臺中地方法院。
    理  由
一、抗告意旨略以：按中華民國憲法增修條文第1條第1項明文：
    「中華民國自由地區選舉人於立法院提出憲法修正案、領土
    變更案，經公告半年，應於三個月內投票複決，不適用憲法
    第四條、第一百七十四條之規定。」而我國迄今未曾有投票
    複決領土變更案。另又中華民國憲法增修條文第11條復規定
    ：「自由地區與大陸地區間人民權利義務關係及其他事務之
    處理，得以法律為特別之規定。」臺灣地區與大陸地區人民
    關係條例第2條第2款更指明：「大陸地區：指台灣地區以外
    之中華民國領土。」揭示大陸地區仍屬我中華民國之領土；
    該條例第75條復規定：「在大陸地區或在大陸船艦、航空器
    內犯罪，雖在大陸地區曾受處罰，仍得依法處斷。但得免其
    刑之全部或一部之執行。」據此，大陸地區現在雖因事實上
    之障礙為我國主權所不及，但在大陸地區犯罪，仍應受我國
    法律之處罰，即明示大陸地區猶屬我國領域，並未對其放棄
    主權。本件被告甲○○係於大陸地區犯罪，即為在中華民國
    領域內犯罪，原裁定認在大陸地區犯罪，應屬在我國領域外
    犯罪，有違上述之規定，爰依刑事訴訟法第403條第1項提起
    抗告，以謀救濟。
二、經查：我國領土，以固有之領域為範圍，按國家之統治權係
    以獨立性與排他性行使於其領土之內，不因領土之一部分由
    於某種事實上之原因暫時未能發揮作用而異，大陸領土雖因
    當前政治情勢陷於兩岸分治之局面，而使國家統治權在實際
    行使上發生部分之困難，司法權之運作亦因此有其事實上之
    窒礙，但其仍屬固有之疆域，自不能以其一時非行政權之所
    及而變更其法律上之地位。台灣地區與大陸地區人民關係條
    例第2條第2款亦明定大陸地區係指「台灣地區以外之中華民
    國領土」，明示大陸地區仍屬我中華民國之領土，從而在大
    陸地區犯罪，仍屬在中華民國領域內犯罪（最高法院90年度
    台非字第246號、90年度台上字第705號判決參照）。本件被
    告甲○○於民國96年7月21日起回溯2、3日內某時於大陸地
    區犯有毒品危害防制條例第10條第2項之施用第二級毒品罪
    嫌，既在中華民國領域內犯罪，自有毒品危害防制條例之適
    用。原審認被告施用行為係在大陸地區，依刑法第5條、第6
    條及第11條前段規定不能適用毒品危害防制條例之規定科處
    ，撤銷原裁定，駁回檢察官觀察勒戒之聲請，尚有未洽，檢
    察官上開抗告有理由，應由本院將原裁定撤銷發回臺灣臺中
    地方法院更為適法處置。
三、據上論斷，依刑事訴訟法第413條前段，裁定如主文。
中    華    民    國    97    年    1     月    31    日
            刑事第九庭    審判長法  官  陳  筱  珮
                                法  官  許  旭  聖
                                法  官  康  應  龍
上列正本證明與原本無異。
不得再抗告。
                                書記官  姚  錫  鈞
中    華    民    國    97    年    2     月    1     日


司法院資訊處製作；財團法人民間司法改革基金會備份。
